臺灣彰化地方法院刑事判決　　　　　　　　　　　　　　九十年度訴字第六號
　　公　訴　人　臺灣彰化地方法院檢察署檢察官
　　被　　　告　戊○○
右列被告因誣告案件，經檢察官提起公訴（九十年度偵字第九０四號），本院判決如
左：
    主      文
戊○○意圖他人受刑事處分，向該管公務員誣告，處有期徒刑捌月。
    事      實
一、戊○○明知僅債權人庚○○（現更名為鄭素櫻）、洪如蘭、甲○○、陳明男四人
    ，於民國八十九年三月十日九時許，至台中縣大里市○○○○街一五二號其住處
    索討債務，且於翌日即同年月十一日凌晨三時計，隨其至台中縣大里市○○路四
    八三號「財團法人仁愛綜合醫院」（下稱大里仁愛醫院）急診室而發生糾紛，而
    綽號「醜面」之辛○○並未持槍至大里仁愛醫院，竟於八十九年三月十六日虛構
    「（在大里仁愛醫院）綽號『醜面』之辛○○以右手緊握手槍，藏夾於左腋下碰
    撞戊○○，恐嚇伊隨其步出醫院，伊見狀恐懼，擬逃避醫院內室，庚○○、洪如
    蘭、甲○○、陳明男等即合力將伊抬出醫院」等事實，具狀向台灣彰化地方法院
    檢察署告訴其等違反槍砲彈藥刀械管制條例及妨害自由等罪嫌，意圖使辛○○、
    庚○○、洪如蘭、甲○○、陳明男等受刑事處分。而辛○○、庚○○、洪如蘭、
    甲○○、陳明男等人經台灣彰化地方法院檢察署檢察官偵查後，以八十九年度偵
    字第二七四二號、第七七二一號、第七七二五號為不起訴處分確定，始知上情。
二、案經辛○○、甲○○、庚○○訴由臺灣彰化地方法院檢察署檢察官偵查及檢察官
    自動檢舉簽分偵查起訴。
    理      由
一、訊據被告戊○○矢口否認有前揭犯行，辯稱：告訴人辛○○確有於前揭時間持槍
    至大里仁愛醫院，伊太太丁○○○有看到，而庚○○、洪如蘭、甲○○、陳明男
    等人亦有合力將其抬出醫院云云。惟查：（一）右揭事實業據辛○○、庚○○、
    洪如蘭、甲○○、陳明男等人分別於偵審中指述綦詳，並有告訴狀、台中縣警察
    局霧峰分局國光派出所勤務日誌等在卷足憑。（二）證人即處理本案警員田堯風
    於偵審中均證稱：伊是接到值班通報，即到被告住處瞭解，經發現是民事糾紛即
    請他們自己解決，即再去執勤務。但再過三十分鐘後，勤務中心再次通報，伊再
    過去處理，時間大概是凌晨零時至二時中間，伊到時被告說伊太太被打，伊就叫
    救護車將她送醫，並請她提出驗傷單再告訴，處理完後就再去巡邏。等到三時許
    ，大里仁愛醫院打電話來說有糾紛，伊再前往，到現場時，告訴人等與被告並沒
    有在拉扯，而被告看到警察到場，郤馬上自行躺在地上：：；伊到被告住處時並
    未看到「醜面」之辛○○，且到醫院時伊有問在急診室門口之其他人，他們都說
    是被告自己倒在地上等語明確。（三）證人即大里仁愛醫院警衛壬○○於偵審中
    亦證稱：被告之妻送來時被告跟進來，告訴人也跟進來，伊就告訴他們醫院不能
    吵架，他們就沒有吵架或打架，告訴人等有無將被告架出去伊不清楚，且伊是負
    責內部警衛，所以外面有無打架也不清楚；到了二、三點時伊在忙，護士叫伊到
    外面查看，到時被告已倒在地上，但如何倒的伊不清楚，也沒有看到有人打他等
    語屬實。是證人壬○○所為之證述，不能證明告訴人等確有將被告架出醫院，且
    其於急診室內為警衛工作，告訴人等如有將被告從急診室內將被告強制抬出醫院
    ，證人應有所聽聞吵雜之聲才對，豈會證稱「告訴人等有無將被告架出去伊不清
    楚等語。」，故其所證述，即無從為有利於被告之認定。（四）證人陳鴻儀、己○○、乙○○、丙○○、賀珮玲、陳惠琪、潘美伶、陳曉芳（均為八十九年三月
    十一日凌晨三時許在大里仁愛醫院執勤之醫師及醫護人員，有財團法人仁愛綜合
    醫院九十一年一月二十四日仁總字第九一０一００七七號函在卷可稽）等分別於
    本院及經本院囑託台灣台中地方法院訊問時均證稱：均不記得，也沒印象當天有
    何持槍恐嚇病人步出醫院或將被恐嚇之病人抬出醫院之情事等語屬實，分別有訊
    問筆錄在卷可按。是被告如有遭人持槍恐嚇，而欲逃入醫院內室，經庚○○等四
    人抬出醫院，其情況當係十分吵雜，況被告於本院審理時亦供承：當時伊有喊救
    命，但不是很大聲等語。然既係呼喊救命，豈有不大聲喊叫之理。故如有前開情
    事，則焉有執勤之醫護人員均未發現之理。（五）被告之妻丁○○○雖於偵審中
    證稱：辛○○將槍夾在腋下，沒有用東西包著，可以看到槍的樣子等語。然槍械
    屬違禁物品，而大里仁愛醫院之急診室人來人往，業據證人壬○○證述明確，按
    諸常理，告訴人辛○○如確有持槍械到場，焉有不將槍械包好，僅露出其形狀加
    以恐嚇即可，而未予包裹僅夾在腋下，甘冒為他人看見其持有槍枝，而遭檢舉之
    理。此外，告訴人辛○○亦經檢察官簽發搜索票命警在其住處搜索，亦未查獲槍
    枝等證物，有搜索扣押證明筆錄附卷可憑。足徵證人丁○○○所為證述，顯係為
    被告卸責之詞，無可採信。（六）綜上所述，互核告訴人庚○○等人所述與證人
    田堯風等人之證述均屬相符，況被告亦無法證明告訴人辛○○當天確有出現於大
    里仁愛醫院。是被告所辯，顯係事後卸責之詞，要無可採，其有捏造事實而誣告
    無訛，本件事證業已明確，被告犯行堪以認定。
二、按以一狀誣告三人，衹犯一個誣告罪，無適用刑法第五十五條從一重處斷之餘地
    ，最高法院著有四十九年度台上字第八八三號判例。此乃誣告罪雖亦有侵害個人
    法益，然其主要係侵害國家司法權正當行使之故。被告雖一狀誣告辛○○、庚○○、甲○○、洪如蘭、陳明男等五人，然依前開判例意旨，被告僅犯一個誣告罪
    ，核被告所為，係犯刑法第一百六十九條第一項誣告罪。爰審酌被告犯罪之動機
    、目的、方法、品行，其已積欠告訴人甲○○等人之債務，仍不思償債之道，反
    圖以不法之手段，隨意申告，致使司法權之行使發生錯誤，嚴重干擾司法之正確
    性，並使告訴人遭受訟累，所生危害難謂輕微，及其犯後不知善與被害人同尋和
    平共處之道，仍一再辯稱被害，態度不佳等一切情狀，量處如主文所示之刑，以
    示懲處。
據上論斷，應依刑事訴訟第二百九十九條第一項前段，刑法第一百六十九條第一項，
判決如主文。
本案經檢察官吳芙如到庭執行職務。
中      華      民      國      九十一      年    十      月    十五    日
                                臺灣彰化地方法院刑事第一庭
                                    法      官  陳  秋  錦
右正本證明與原本無異。
如不服本判決，應於判決送達後十日內，向本院提出上訴狀( 須附繕本 )。
告訴人或被害人對於判決如有不服具備理由請求檢察官上訴者，其上訴期間之計算係
以檢察官收受判決正本之日期為準。
                                    法院書記官  于  淑  真
中      華      民      國      九十一      年      十    月    十五    日
刑法第一百六十九條
意圖他人受刑事或懲戒處分，向該管公務員誣告者，處七年以下有期徒刑。
意圖他人受刑事或懲戒處分，而偽造、變造證據或使用偽造變之證據者亦同。
